【裁判字號】    90,易,362
【裁判日期】    900628
【裁判案由】    妨害兵役
【裁判全文】
臺灣嘉義地方法院刑事判決                            九十年度易字第三六二號
    公  訴  人  臺灣嘉義地方法院檢察署檢察官
    被      告  甲○○
右列被告因妨害兵役案件，經檢察官提起公訴（九十年度偵緝字第六二號），本院判
決如左：
    主  文
甲○○後備軍人，居住處所遷移，無故不依規定申報，致使臨時召集令無法送達，累
犯，處有期徒刑柒月。褫奪公權壹年。
    事  實
一、甲○○於民國八十九年間因犯竊盜案件，為臺灣嘉義地方法院判處有期徒刑三月
    確定，於八十九年八月十一日執行完畢，又其於服役期間因犯上開案件而停役，
    為兵役法第二十五條第二款所定之後備軍人，明知其原係居住於嘉義縣水上鄉粗
    溪村粗溪一二六號，於上開案件執行完畢後，已於八十九年九月間遷出該址，至
    高雄市工作，並未在上開戶籍地居住，竟無故未依規定申報居住處所遷移之事實
    ，致使台中師管區司令部嘉義團管區司令部所發指定其應於九十年一月五日下午
    四時前往高雄縣鳳山市海軍明德班報到之「案停回役臨召」臨時召集令無法送達
    。
二、案經台中師管區司令部嘉義團管區司令部移送臺灣嘉義地方法院檢察署檢察官偵
    查起訴。
    理  由
一、訊據被告甲○○固供承：其係因至高雄市工作，故實際雖未住在上址之家中，但
    未遷移戶口，亦無家人與之聯絡，始未報到等情不諱，惟辯稱：其並無拒絕接受
    召集令之故意云云，惟按妨害兵役治罪條例第十一條第三項規定，後備軍人有同
    條第一項第三款居住所遷移，無故不依規定申報情形，致使召集令無法送達者，
    以意圖避免召集論，查被告係因工作之故遷移住所，並無未能申報之情形，故其
    住居所遷移，無故未依規定申報之情形，應足認定，且其無故未申報居住所遷徙
    致上開臨時召集令無法送達之情，亦有嘉義團管區司令部列管後備軍人空戶無人
    、遷出未報移送法辦年籍表一份、嘉義團管區臨時召集令受領回執影本一份及被
    告個人兵籍資料影本一份附於偵查卷可佐，是依據上開妨害兵役治罪條例之規定
    ，被告應以意圖避免臨時召集論，被告所辯仍無解於其觸犯妨害兵役治罪條例之
    犯行，故本件事證明確，被告犯行洵堪認定。
二、核被告所為，係犯妨害兵役治罪條例第十一條第一項第三款、第三項之罪，並依
    同條例第六條科刑。公訴人漏未斟酌本件無法送達被告者為臨時召集令，因認被
    告係犯妨害兵役治罪條例第十一條第一項第三款、第三項之罪，而請依同條例第
    七條第二項科刑，尚有未洽，惟其基本事實同一，本院自應予審理，並變更其起
    訴法條。查被告於八十九年間因犯竊盜案件，為本院判處有期徒刑三月確定後，
    於民國八十九年八月十一日執行完畢，此有臺灣嘉義地方法院檢察署刑案資料查
    註紀錄表一份附於偵查卷及臺灣高等法院被告全國前案紀錄表一份附於本院卷可
    稽，又被告於九十年一月五日後因上開臨時召集令無法送達而犯妨害兵役治罪條
    例第十一條第一項第三款、第三項之罪，係在其前開有期徒刑之執行完畢後五年
    內再犯本件有期徒刑以上之罪，為累犯，應依刑法第四十七條之規定，加重其刑
    。爰審酌被告犯罪之動機、目的、所生危害及犯罪後之態度等一切情狀，量處如
    主文所示之刑，並依妨害兵役治罪條例第二十六條規定，褫奪公權一年，以示懲
    儆。
據上論結，應依刑事訴訟法第二百九十九條第一項前段、第三百條，妨害兵役治罪條
例第十一條第三項、第一項第三款、第六條、第二十六條，刑法第十一條前段、第四
十七條，判決如主文。
本案經檢察官劉仲慧到庭執行職務。
中      華      民      國    九十      年      六      月    二十八    日
                              臺灣嘉義地方法院刑事第二庭
                                      法  官  林  坤  志
右正本證明與原本無異。
如不服本判決，應於判決送達後十日內向本院提出上訴狀( 應附繕本 )。
中      華      民      國    九十      年      六      月    二十八    日
                                      書記官  李  子  英
附錄法條：
妨害兵役治罪條例第十一條
 (後備軍人或國民兵妨害兵役罪)
後備軍人有左列行為之一者，處一年以下有期徒刑、拘役或三百元以下罰金：
一  離營歸鄉無故不依規定報到，或重複申報戶籍者。
二  無故拒絕調查，或體格檢查不到者。
三  居住處所遷移，無故不依規定申報者。
國民兵犯前項第二款、第三款之罪者，處六月以下有期徒刑、拘役或一百元以下罰金
。
後備軍人犯第一項之罪或國民兵犯第二項之罪，致使召集令無法送達者，以意圖避
免召集論；分別依第六條、第七條科刑。
妨害兵役治罪條例第六條
 (避免動員或臨時召集罪)
意圖避免動員召集或臨時召集，而有左列行為之一者，處六月以上、五年以下有期徒
刑：
一  捏造免役、除役、轉役、緩召、逐次召集或儘後召集原因者。
二  故意毀傷身體者。
三  緩召、逐次召集或儘後召集原因消滅後，無故逾三十日，未自動申報
    者。
四  無故拒絕接受召集令者。
五  應受召集，無故逾入營期限二日者。
六  使人頂替本人應召者。


司法院資訊處製作；財團法人民間司法改革基金會備份。
